臺灣高雄地方法院民事判決　　　　　　　100年度訴字第518號
原　　　告　誠寶科技股份有限公司
法定代理人　陳俊明
訴訟代理人　黃美玲
被　　　告　朱慶政
　　　　　　朱有祿
上列當事人間清償債務事件，本院民國100年5月26日言詞辯論終
結，判決如下：
    主      文
被告朱慶政應給付原告新臺幣陸拾玖萬柒仟佰元，及自民國九
十九年十月三十日起至清償日止，按週年利率百分之五計算之利
息。
被告朱有祿應給付原告新臺幣壹拾柒萬肆仟玖佰元，及自民國九
十九年十月三十日起至清償日止，按週年利率百分之五計算之利
息。
本判決第一、二項所命應給付之部分，如被告朱慶政、朱有祿其
中任一人已履行全部或一部之給付，其他被告在已給付之範圍內
，免給付之義務。
原告其餘之訴駁回。
訴訟費用由被告朱慶政負擔。
本判決第一、二項於原告以新臺幣貳拾萬元為被告預供擔保後
得假執行；惟被告朱慶政得以新臺幣陸拾玖萬柒仟佰元，為原
告供擔保後，得免為假執行。
原告其餘假執行之聲請駁回。
    事實及理由
壹、程式部分：
一、按訴狀送達後，原告不得將原訴變更或追加他訴，但請求基
    礎事實同一、擴張或減縮應受判決事項之聲明者，不在此限
    ，民事訴訟法第255 條第1 項第2 款、第3 款分別定有明文
    。查原告起訴時，原聲明求為判決：(一)被告朱慶政應給付原
    告新臺幣（下同）89萬7300元，及自民國99年10月30日起至
    清償日止，按年息5%計算之利息；(二)被告朱有祿應給付原告
    80 萬9100 元，及自99年10月30日起至清償日止，按年息6%
    計算之利息；(三)原告願供擔保，請准宣告假執行。嗣於本院
    訴訟審理中，變更聲明為：(一)被告朱慶政應給付原告69萬73
    00元，及自99年10月30日起至清償日止按年息5%計算之利息
    ；(二)被告朱有祿應給付原告69萬7300元，及自99年10月30日
    起至清償日止按年息5%計算之利息；(三)如被告二人其中一人
    已履行給付者，其他被告在其給付範圍內免給付之義務；(四)
    願供擔保，請准宣告假執行（見本院卷第45、61頁）。原告
    所為上開訴之變更，變更請求金額及利息部分核屬減縮應受
    判決事項之聲明，而增列訴之聲明(三)部分係基於同一貨款債
    務之基礎事實所為之請求，揆諸前開規定，均應予以准許。
二、本件被告朱有祿經合法通知，未於言詞辯論期日到場，核無
    民事訴訟法第386 條各款所列情形，爰依原告聲請，由其一
    造辯論而為判決。
貳、實體部分：
一、本件原告起訴主張：被告朱慶政於99年7 月至10月間向原告
    購買共89萬7300元銅管一批（下稱系爭貨款），並由被告朱
    有祿簽發如附表所示編號1 至7 之支票（編號8 部分未完成
    開票）予原告收執作為支付系爭貨款之用；惟上開支票中，
    經原告遵期向付款人提示如附表所示編號1 之支票後，竟不
    獲兌現，經向被告朱慶政追討，被告朱慶政亦以尚有其他債
    務待處理為託詞，拒絕給付，在原告遵期提示如附表編號1
    所示之支票後，既遭金融機構以存款不足為由予以退票，原
    告自得依民事訴訟法第246 條，票據法第144 條準用131 條
    規定，對發票人即被告朱有祿行使追索權，且亦得依民法第
    367 條規定對買受人即被告朱慶政請求清償買賣價金。因被
    告朱慶政嗣後已清償20萬元，尚積欠69萬7300元未還，為此
    本於買賣及票據之法律關係，聲明求為判決：(一)被告朱慶政
    應給付原告69萬73 00 元，及自99年10月30日起至清償日止
    按年息5%計算之利息；(二)被告朱有祿應給付原告69萬7300元
    ，及自99年10月30日起至清償日止按年息5%計算之利息；(三)
    如被告二人其中一人已履行給付者，其他被告在其給付範圍
    內免給付之義務；(四)原告願供擔保，請准宣告假執行。
二、被告朱慶政則以：被告朱有祿為其父親，係為替其清償系爭
    貨款而開立如附表編號1 至7 所示之支票，其雖確有積欠原
    告本件貨款，惟因尚有其他債務待處理，現在無法清償，希
    望能分二期償還，並聲明求為判決：(一)原告之訴駁回；(二)如
    受不利判決，願供擔保請准宣告免為假執行。
三、被告朱有祿經合法通知，未於本院言詞辯論期日到庭，亦未
    提出書狀為任何聲明或陳述。
四、本件之爭點：原告請求被告2 人清償系爭貨款69萬7300元，
    並負不真正連帶責任，有無理由？
五、本院之判斷：
（一）按不真正連帶債務，係數債務人基於不同之債務發生原因
      ，就同一內容之給付，對於同一債權人各負全部給付義務
      ，因一債務人給付，他債務人即同免其責任。其各債務發
      生之原因既有不同，僅因相關法律關係偶然競合，致對同
      一債權人負同一內容之給付，自不生民法第280 條所定連
      帶債務人間內部分擔求償之問題（最高法院92年度台上字
      第1540號裁判參照）。
（二）經查，原告主張已交付被告朱慶政向其買受之銅管一批，
      並由被告朱有祿開立如附表所示之支票以支付系爭貨款，
      惟原告就被告朱有祿開立如附表編號1 至7 所示之支票，
      僅提示如附表編號1 所示之支票而遭退票乙節，此有臺灣
      票據交換所高雄市分所退票理由單1 紙在卷可稽（見本院
      卷第34頁），則因支票為提示證券，而如附表編號2 至7
      所示之支票既未經原告向付款人提示，自無從向發票人即
      被告朱有祿為付款之請求（最高法院71年度第8 次民事庭
      會議決議參照），是原告應僅得向被告朱有祿請求業已提
      示如附表編號1 所示即17萬4900元之支票票款金額。另被
      告朱慶政亦未清償系爭貨款之全部買賣價金，僅清償其中
      之20萬元，尚欠原告69萬元7300元等情，亦業據原告提出
      原告開立之統一發票影本及被告朱慶政簽收單（換購料單
      ）及臺灣票據交換所高雄市分所退票理由單等為證（見本
      院卷第8 至34頁），復為被告朱慶政所不爭執，是被告朱
      慶政自應就系爭貨款69萬7300元之部分，負清償責任。而
      被告朱有祿經合法通知，既未到庭，亦未提出書狀作何聲
      明或陳述，經本院調查證據之結果，原告之上開主張自堪
      信為真實。從而，被告朱慶政、朱有祿既分別對原告負有
      前述之系爭貨款債務及票款債務，又因係基於同一內容之
      給付義務，自成立不真正連帶債務關係。至被告朱慶政雖
      辯稱現無力還款云云，惟債務人對於所負給付金錢義務，
      應負無限責任，以其現在及將來之一切財產，為其債務之
      總擔保，其現有無資力可供清償，係屬執行有無效果事宜
      ，不得據為免除給付之論據，故自難為被告朱慶政有利之
      認定。
（三）從而，被告朱慶政所負之系爭貨款債務與被告朱有祿所負
      之票款債務，既為不真正連帶債務關係，於其中任一被告
      給付時，原告之債權於該給付範圍內同獲滿足之清償，故
      其他被告於該給付範圍內，即同免責任。
六、綜上所述，原告分別依契約及票據法律關係中之買賣價金請
    求權、票款給付請求權及不真正連帶債務之法律關係，聲明
    請求判決如主文第1 至3 項所示，為有理由，應予准許。而
    逾此範圍所為之請求，即無理由而應予駁回。
七、又原告及被告朱慶政均陳明願供擔保，請准宣告假執行及免
    為假執行，經核就原告勝訴之部分，於法均並無不合，爰分
    別酌定相當擔保金額准許之。至原告敗訴之部分，其假執行
    之聲請即失所附麗，自應一併予以駁回。
據上論結，本件原告之訴為一部有理由，一部無理由，依民事訴
訟法第385 條第1 項前段、第79條、第390 條第2 項、第392 條
第2 項，判決如主文。
中    華    民    國   100    年    6     月    9     日
                      民事第六庭法  官  李怡諄
以上正本係照原本作成。
如對本判決上訴，須於判決送達後20日內向本院提出上訴狀。如
委任律師提起上訴者，應一併繳納上訴審裁判費。
中    華    民    國   100    年    6     月    9     日
                                書記官  陳俊亦
  附表：
 ┌──┬───┬────┬─────┬──────┐
 │編號│發票人│支票號碼│ 票面金額 │   發票日   │
 ├──┼───┼────┼─────┼──────┤
 │ 01 │朱有祿│AB015387│174,900 元│99年10月30日│
 ├──┼───┼────┼─────┼──────┤
 │ 02 │朱有祿│AB015389│109,700 元│99年11月30日│
 ├──┼───┼────┼─────┼──────┤
 │ 03 │朱有祿│AB015391│199,400 元│99年12月15日│
 ├──┼───┼────┼─────┼──────┤
 │ 04 │朱有祿│AB015392│ 83,100 元│99年12月18日│
 ├──┼───┼────┼─────┼──────┤
 │ 05 │朱有祿│AB015393│ 61,400 元│99年12月8 日│
 ├──┼───┼────┼─────┼──────┤
 │ 06 │朱有祿│AB015394│ 65,400 元│99年12月31日│
 ├──┼───┼────┼─────┼──────┤
 │ 07 │朱有祿│AB015396│115,200 元│99年11月22日│
 ├──┼───┼────┼─────┼──────┤
 │ 08 │朱有祿│        │ 88,200 元│未完成開票  │
 ├──┴───┴────┴─────┴──────┤
 │總計：897,300 元；而編號1-7合計金額為809,100元  │
 └────────────────────────┘